【裁判字號】    97,矚重訴緝,2
【裁判日期】    970318
【裁判案由】    貪污等
【裁判全文】
臺灣臺北地方法院刑事判決           97年度矚重訴緝字第2號
公  訴  人  臺灣臺北地方法院檢察署檢察官
被      告  甲○○
上列被告因貪污等案件，經檢察官提起公訴（91年度偵字第2126
1 、21262 、25463 號及92年度偵字第2678、2679、2680、2681
、2682、3790、3791號），本院判決如下：
    主  文
本件免訴 。
    理  由
一、公訴意旨略以：
  (一)蘇惠珍於民國83年3 月至7 月間，藉蘇正和及林俊檳（原名
    ：林孟賢，於87年12月10日改名）二人為買方，以每坪新台
    幣（下同）3,700 元至14,500元不等之價格，陸續向和信興
    公司及其鄰近農民王芳彥等人收購坐落高雄縣湖內鄉○○段
    231 地號等土地，共計57筆，面積13.9026 公頃，總價款4
    億餘元（和信興公司部分計52筆，面積12.0804 公頃，合計
    3 億9,363 萬3,848 元），並分別登記於蘇惠珍及其人頭蘇
    正和名下。蘇惠珍為達籌措資金之目的，即於同年5 月間，
    向時任高雄市第五信用合作社（於86年9 月29日由板信商業
    銀行概括承受，下稱五信）總經理李明色（因時效完成，業
    經本院另為免訴判決）表示欲以上開土地中之37筆向五信辦
    理高額貸款，經取得李明色首肯，並同意放款9 億7,340 萬
    元後，蘇惠珍即與李明色共同意圖為自己不法利益，而為違
    背其任務之犯意聯絡，蘇惠珍並基於概括之犯意，由李明色
    指示具有犯意聯絡之五信業務部徵信課課長洪貞雄、新莊分
    社經理李光雄、副理洪照仁、徵信調查員李福興、右昌分社
    經理徐春輝、副理陳守耀、徵信調查員陳明村等人配合辦理
    ，並指示新莊分社放款6 億1,100萬元，另由右昌分社放款3
    億6,240 萬元。洪貞雄、李光雄、洪照仁、李福興、徐春輝
    、陳守耀、陳明村（均另為緩起訴處分）等人接獲李明色之
    指示後，即著手準備書面配合手續，明知按規定每名會員貸
    款額度最高不得超過3,000 萬元，乃竟故意違背規定不要求
    蘇惠珍提出購買土地之買賣契約書供其審酌，並同意蘇惠珍
    以於春和、洪淑蔭等36人為人頭戶辦理申貸，以規避每位會
    員貸款額度最高不得超過上述3,000 萬元之限制，復虛偽填
    載借款人於春和、陳吳有玉、石玉芳、陳泰元、呂百珍、謝
    美英、李燕萍、李明道、王進安、李三輝、莊金星、莊炳煌
    、吳麗雲、呂秋月、胡經梅、謝志成等人之月薪為25萬元至
    40萬元不等之不實內容，再由洪貞雄、李光雄、洪照仁、李
    福興等人前往上開土地虛予現場勘查，以資掩飾，且彼等復
    明知各該土地甫由蘇惠珍以上開價格買賣移轉登記，均為價
    值不高之一般農地或農業區內之甲種建築用地，依當時之公
    告現值每坪僅為200 餘元至6,600 元不等事實，竟共同為符
    合李明色有關放款額度9 億7,340 萬元之指示，遂以此數目
    反推算土地之價額須達每坪8 萬3,000 元始符上開總數，進
    而故意以附近之建地價格充當為農地之價格，於申請書上偽
    填附近土地每坪價格為10萬元或17萬元，據以不實認定供抵
    押之土地價額達每坪8 萬3,000 元，因而違背其任務，致蘇
    惠珍順利貸得9 億7,340 萬元。蘇惠珍取得上開款項後，即
    自83年6 月2 日起至8 月11日止，分別匯款1,700 萬元予李
    明色、2,700 萬元予五信董事陳龍雄、300 萬元予李明色之
    妻被告甲○○、1,600 萬元予李明色之妻弟黃國洲（分為二
    筆，各為400 萬元及1,200 萬元）、5,810 萬予李明色之妻
    弟黃呈標，作為李明色、黃紹英前開協助蘇惠珍貸款用之代
    價。蘇惠珍即自同年12月間起，即不再繳息，致生損害於五
    信。
  (二)蘇惠珍於83年8 月17日成立新瑞百貨公司籌備處，由被告甲
    ○○擔任代表人，並於同年月23日完成公司登記，資本額為
    6 億元，由蘇惠珍擔任董事長，蘇惠珍、甲○○利用為新瑞
    百貨公司籌備處處理事務的機會，共同意圖為蘇惠珍之不法
    利益而為違背其任務之犯意聯絡，蘇惠珍並承上開背信之概
    括犯意，於同年8 月18日，由甲○○代表新瑞百貨公司籌備
    處，以每坪8 萬元之超高價格，向蘇惠珍購買甫於83年3-7
    月間以每坪3,700 元至14,500元所購買土地其中支30筆，面
    積計7.5433公頃，總價款18億2,547 萬8,600 元，並將前述
    向五信所貸款項或私人借款，於83年8 月17日新繳交新瑞百
    貨公司股金6 億元，翌（18）日即將股金5 億8,500 萬元轉
    匯予蘇惠珍，用以支付前述購地之部分價款，致生損害於新
    瑞百貨公司籌備處及公司登記後之股東。
  (三)綜上，因認被告甲○○涉犯刑法第342 條第1 項之背信罪嫌
    等語。
二、按案件時效已完成者，應諭知免訴之判決，且此判決得不經
    言詞辯論為之，刑事訴訟法第302 條第2 款、第307 條分別
    定有明文。又行為後法律有變更者，適用行為時之法律，但
    行為後之法律有利於行為人者，適用最有利於行為人之法律
    ，為95年7 月1 日修正施行之刑法第2 條第1 項所明定。查
    前開修正後刑法第80條第1 項有關追訴權時效期間之規定，
    與修正前刑法第80條第1 項規定不同，修正後刑法所定時效
    期間較長，表示行為人被追訴之期限較久，自屬對行為人不
    利，比較新舊法結果，自以修正前刑法第80條第1 項規定較
    有利於行為人。故本件關於追效權時效，自應適用修正前刑
    法第80條第1 項之規定。而關於追訴權時效之停止進行、期
    間計算，亦應一體適用修正前刑法第83條之規定，合先敘明
    。
三、經查，依公訴意旨所示，本件被告甲○○於83年間涉犯刑法
    第342 條第1 項背信罪，其犯罪行為終了日為83年8 月18日
    ，故其追訴權時效應自該日起算。次查，本件被告涉犯刑法
    第342 條第1 項背信罪，經檢察官於91年7 月16日開始偵查
    ，92年2 月14日提起公訴，同日繫屬於本院，嗣因被告逃匿
    ，經本院於92年6 月27日發布通緝，致審判程序不能開始，
    此有該起訴書、本院92年6 月27日發布之北院錦刑至緝字第
    506 號通緝書各1 份在卷可稽，並經本院調取本院92年度矚
    重訴字第1 號刑事案件卷宗核閱無誤。又被告所涉犯之刑法
    第342 條第1 項背信罪名，依上述修正前刑法第80條第1 項
    第2 款規定，追訴權時效為10年；再依修正前刑法第83條第
    1 項、第3 項規定，並參照司法院29年院字第1963號解釋，
    本案追訴權之時效期間應加計因通緝而停止之2 年6 月期間
    ，共計為12年6 月，是本案追訴權時效自被告犯罪行為終了
    之日即83年8 月18日起算為12年6 月。惟自91年7 月16日開
    始偵查，迄92年6 月27日發布通緝，依司法院釋字第138 號
    解釋，此時追訴權既無不行使之情形，自不生時效進行之問
    題，自應加計此部分期間（計11月13日）；另本案起訴後於
    同日即繫屬本院，故不另扣除，是本件追訴權時效完成日應
    為97年2 月1 日。則揆諸前開規定及說明所示，爰不經言詞
    辯論，逕為免訴判決之諭知。
四、據上論斷，依刑事訴訟法第302條第2 款、第307條，判決如
    主文。
中    華    民    國    97    年    3     月    18    日
                  刑事第六庭審判長法  官  周占春
                                  法  官  林晏如
                                  法  官  林孟皇
本正本證明與原本無異。
如不服本判決，應於判決送達後10日內向本院提出上訴狀（應抄
附繕本）。
                                  書記官  宋德華
中    華    民    國    97    年    3     月    18    日


司法院資訊處製作；財團法人民間司法改革基金會備份。
